【裁判字號】    99,訴,476
【裁判日期】    990810
【裁判案由】    履行買賣契約
【裁判全文】
臺灣高雄地方法院民事判決               99年度訴字第476號
原      告  黃文豐
被      告  孫漢洲
訴訟代理人  李文禎律師
            黃如流律師
            黃小舫律師
上列當事人間請求履行買賣契約事件，本院於民國99年7 月20日
言詞辯論終結，判決如下：
    主      文
原告之訴及假執行之聲請均駁回。
訴訟費用由原告負擔。
    事實及理由
一、原告主張：兩造共同出資購買坐落高雄市○○區○○段一小
    段1211-4地號土地（下稱系爭土地），並簽訂土地合約書（
    下稱系爭契約），約定原告出資30% ，被告出資70% ，系爭
    土地登記被告名下，若將來處分或出賣時，被告應告知原告
    及經原告同意，雙方利潤依投資比例分配，詎被告未告知原
    告，亦未經原告同意，擅自於民國96年12月26日以新臺幣（
    下同）128,780,000 元將系爭土地售予訴外人嘉信遊艇股份
    有限公司（下稱嘉信公司），經原告事後查問並於97年1 月
    3 日以存證信函通知被告出售土地應告知及經原告同意，被
    告始承認有出賣情事，而給付原告部分利潤，並應允於98年
    5 月完稅後給付剩餘尾款，然迄今仍有1,244,464 元未給付
    ，爰依兩造間系爭契約之約定，請求被告給付利潤。並聲明
    ：（一）被告應給付原告1,244,464 元，及自起訴狀繕本送
    達翌日起至清償日止，按年息5%計算之利息。（二）願供擔
    保，請准宣告假執行。
二、被告則以: 系爭土地經兩造同意於96年12月26日以128,780,
    000 元售予嘉信公司，兩造於97年2 月4 日結清共同投資關
    係，由原告取得14,789,876元，被告已全部給付完畢，兩造
    並約定「從97年2 月4 日止，雙方銀貨兩訖，絕無異議」，
    原告自無權再為請求，原告提出之計算表，係其自行製作，
    否認其真正，又嘉信公司以系爭土地之地下埋有廢棄物為由
    ，對被告起訴請求損害賠償20,679,257元，若依原告主張其
    有30 %之權利義務，則其就上述賠償義務亦應負擔30% ，原
    告應負擔之賠償金額已高於本件請求金額等語，資為抗辯。
    並聲明：（一）原告之訴駁回。（二）如受不利益判決，請
    准提供擔保免為假執行。
三、兩造不爭執事項：
（一）兩造共同出資購買系爭土地，並簽訂系爭契約，約定原告
      出資30% ，被告出資70% ，系爭土地登記被告名下。
（二）系爭土地於96年12月26日以128,780,000 元售予嘉信公司
      。
（三）嘉信公司以系爭土地之地下埋有廢棄物為由，對被告起訴
      請求損害賠償20,679,257元，由本院以98年度重訴字第37
      號審理中。
（四）兩造於系爭契約上記載「從97年2 月4 日止，雙方銀貨兩
      訖，絕無異議」等語。
四、本件之爭點為：
（一）兩造間之投資利潤是否已經結清？
（二）若尚未結清，原告得請求被告給付之利潤如何計算？嘉信
      公司請求被告賠償之金額，原告是否應分擔？
五、本院得心證之理由：
（一）按當事人主張有利於己之事實者，就其事實有舉證之責任
      ，民事訴訟法第277 條前段定有明文。又民事訴訟如係由
      原告主張權利者，應先由原告負舉證之責，若原告先不能
      舉證，以證實自己主張之事實為真實，則被告就其抗辯事
      實即令不能舉證，或其所舉證據尚有疵累，亦應駁回原告
      之請求（參照最高法院17年上字第917 號判例意旨）。再
      按文書之證據力，有形式上證據力與實質上證據力之分。
      前者係指真正之文書即文書係由名義人作成而言；後者則
      為文書所記載之內容，有證明應證事實之價值，足供法院
      作為判斷而言。必有形式上證據力之文書，始有證據價值
      可言。文書之實質上證據力，固由法院根據經驗法則，依
      自由心證判斷之，惟形式上之證據力，其為私文書者，則
      應依民事訴訟法第357 條決定之，即私文書之真正，如他
      造當事人有爭執者，應由舉證人證其真正。
（二）原告主張兩造共同出資購買系爭土地，並簽訂系爭契約，
      約定原告出資30% ，被告出資70% ，系爭土地登記被告名
      下。嗣系爭土地於96年12月26日以128,780,000 元售予嘉
      信公司之事實，有系爭契約、不動產買賣契約書為證，復
      為被告所不爭執，堪認為真實。再兩造嗣後復於系爭契約
      上記載「附註：經雙方協議同意，甲方（即原告）共取得
      14,789,876元正，甲方並放棄鑑界後多出之道路用地，由
      乙方（即被告）負責處理，從97年2 月4 日止，雙方銀貨
      兩訖，絕無異議」等語，此有系爭契約為證。本件原告雖
      主張系爭契約附註欄所述甲方取得14,789,876元係出賣系
      爭土地後伊應得之部分利潤，兩造有口頭約定待地價稅申
      報後才計算系爭土地利潤餘款，故被告尚欠尾款1,244,46
      4 元仍未給付云云，為被告所否認，則原告就此事實，自
      應負舉證責任，惟原告並無證據足以證明上開所稱口頭約
      定尾款之事實等，是原告所稱兩造有口頭約定待地價稅申
      報後才計算系爭土地利潤餘款云云，尚難採信。
（三）系爭契約附註欄係兩造合意書寫，並為兩造所簽立，此為
      兩造所不爭執，又原告所稱尚有約定尾款云云，並不足取
      ，可見原告於簽立系爭契約附註時，對於附註所載內容並
      無意見，觀諸上開附註係由兩造共同具名簽立，並載有「
      經雙方協議同意，甲方共取得14,789,876元正，... ，雙
      方銀貨兩訖，絕無異議」等語之明確記載，從而，雙方就
      系爭土地之利潤款項以14,789,876元結清，應屬實在。
六、從而，原告基於系爭契約之法律關係，請求被告應給付原告
    1,244,464 元，及自起訴狀繕本送達翌日起至清償日止，按
    年息5%計算之利息，為無理由，應予駁回。原告之訴既經駁
    回，其假執行之聲請即失所附麗，應併予駁回。
七、本件事證已臻明確，兩造其餘攻擊或防禦方法，經本院審酌
    後，認均與本件之結論無涉，茲不再一一論述，併予敘明。
八、據上論結：本件原告之訴為無理由，依民事訴訟法第78條，
    判決如主文。
中    華    民    國    99    年     8    月    10    日
                         民事鳳山分庭 法  官 林意芳
以上正本係照原本作成。
如不服本判決，應於送達後20日內，向本院提出上訴狀並表明上
訴理由，如於本判決宣示後送達前提起上訴者，應於判決送達後
10日內補提上訴理由書（須附繕本）。
中    華    民    國    99    年    8     月    11    日
                                      書記官 劉國偉

司法院資訊處製作；財團法人民間司法改革基金會備份。
